【裁判字號】    98,事聲,56
【裁判日期】    981209
【裁判案由】    聲明異議
【裁判全文】
臺灣宜蘭地方法院民事裁定              98年度事聲字第56號
異  議  人
即  債權人  甲○○
相  對  人
即  債務人  丙○○
            乙○○
                        7樓之.
上列當事人間聲請核發支付命令事件，債權人就民國98年10月15
日本院98年度司促字第6577號司法事務官所為駁回其聲請之裁定
，聲明異議，本院裁定如下：
    主  文
原裁定廢棄。
    事  實
一、本件異議意旨略以：異議人前向鈞院聲請對於相對人核發支
    付命令，惟遭鈞院以相對人乙○○住所未設於鈞院轄區而駁
    回異議人對相對人乙○○支付命命之聲請，另就相對人丙○
    ○之部分，則僅准許相對人應向異議人給付550 萬元，至於
    其餘款項65萬元部分，則以「依形式上觀之，難認其確實有
    債權之存在」為由，駁回異議人之聲請，且未准許異議人聲
    請相對人連帶給付之請求。惟本件債務人之一即相對人丙○
    ○之住所地既設於鈞院轄區，則依民事訴訟法第510 條、第
    20條前段之規定，鈞院就另一債務人即相對人乙○○自有管
    轄權甚明。再者，債權人在督促程序就其所主張之事實本無
    庸舉證，其債權憑證之有無，與應否許可發支付命令無關，
    有最高法院61年度台抗字第407 號判例、台灣高等法院96年
    度抗字第182 號及97年度抗字第1037號裁定可參，本件相對
    人先後以不同名目陸續向異議人借款共計550 萬元，又向異
    議人佯稱投資而詐騙異議人65萬元，則異議人係遭相對人2
    人共同詐騙615 萬元，故聲請鈞院核發相對人應連帶給付異
    議人615 萬元，及自支付命令送達之翌日起至清償日止，按
    年息百分之5 計算之利息之支付命令，於法並無不合，而依
    前揭判例、裁定意旨，異議人本無庸就主張之事實為舉證，
    況異議人已提出相關資料佐證，詎遭鈞院以異議人未能證明
    確有債權存在為由駁回。是原審所為駁回之裁定，顯然違誤
    ，為此聲明異議等語。
二、經查，下列各情，業經本院調閱該支付命令卷宗查核明確：
  (一)異議人前以相對人自民國96年8 月間起陸續佯稱急需金錢周
    轉、投資生意等情，向異議人借款550 萬元，並交付相對人
    丙○○開立、面額共計550 萬元之支票9 張以為擔保；嗣相
    對人又於97年4 月間向異議人佯稱欲成立「萊恩投資控股股
    份有限公司」（下稱萊恩公司），需資本額1000萬元，異議
    人乃投資65萬元以取得該公司股份，惟該9 張支票自97年9
    月起即相繼因存款不足而跳票，萊恩公司亦旋即於97年9 月
    間因相對人丙○○擅自挪用公司所有資金而宣布解散；顯見
    相對人係故意共同詐騙異議人共計615 萬元為由，聲請本院
    對相對人核發支付命令：「債務人（相對人）應連帶給付債
    權人（異議人）615 萬元，及自支付命令送達翌日起至清償
    日止，按年息百分之5 計算之利息」，並提出上開支票9 張
    暨退票理由單影本、萊恩公司股票65張影本為證。
  (二)原裁定則以相對人乙○○之住所地為台南縣永康市，本院無
    管轄權而駁回異議人此部分之聲請；另以異議人對於相對人
    丙○○超出550 萬元之65萬元債權部分無法證明存在，亦駁
    回異議人此部分之聲請，裁定：「債務人（相對人丙○○）
    應向債權人（異議人）給付550 萬元，及支付命令送達之翌
    日起至清償日止，按年息百分之20計算之利息，並賠償程序
    費用500 元，否則應於本命令送達後20日之不變期間內，向
    本院提出異議。」、「債權人（異議人）其餘之聲請駁回。
    」。
三、按民事訴訟法第510 條規定：「支付命令之聲請，專屬債務
    人為被告時，依第1 條、第2 條、第6 條或第20條規定有管
    轄權之法院管轄。」、同法第20條前段規定：「共同訴訟之
    被告數人，其住所不在一法院管轄區域內者，各該住所地之
    法院俱有管轄權。」，本件債務人之一即相對人丙○○之住
    所地既設於本院轄區，則依上開規定，本院就另一債務人即
    相對人乙○○自有管轄權甚明。原審以本院就相對人乙○○
    部份無管轄權而駁回異議人支付命令之聲請，顯有違誤。
四、又按債權人之請求，以給付金錢或其他代替物或有價證券之
    一定數量為標的者，得聲請法院依督促程序發支付命令。又
    法院應不訊問債務人，就支付命令之聲請為裁定。民事訴訟
    法第508 條第1 項、第512 條亦有明定。準此，得依督促程
    序請求保護之私權，除限於給付請求權外，尚須以給付金錢
    或其他代替物或有價證券之一定數量為標的，此項程序之目
    的在令權利義務關係明確，當事人間訟爭性甚微之事件，毋
    待依循通常訴訟程序，得以簡捷之方式取得執行名義，使與
    獲得確定勝訴判決之效果同，期能節省當事人及法院之勞費
    ，並兼顧當事人兩造之利益。揆以前開立法目的，督促程序
    性質上自宜迅速處理，從而，發支付命令之法院僅須就形式
    要件審查是否符合法條規定之要件，並無對實體事項予以審
    酌之必要。又所謂「一定數量」，僅須聲請人以首述給付表
    明請求給付一定之數量即可，其係本諸何項法律關係所生之
    給付請求權，又該請求權實體上是否存在，甚且得請求之數
    額若干及得否增減，在非所問。故支付命令之聲請成立要件
    ，除管轄及聲請程序於民事訴訟法第510 條、第511 條設有
    特別規定外，債權人只需於聲請狀載明請求債務人給付一定
    數量之金錢或其他代替物或有價證券，而債權人就其主張之
    事實，毋庸舉證，法院亦不須為調查。查本件異議人聲請支
    付命令，業已於聲請狀載明請求相對人給付一定數量之金錢
    ，當已符合聲請支付命令之要件，原裁定以異議人對於相對
    人丙○○超過550萬元部分之65萬元債權金額，難認確實存
    在為由，駁回異議人此部分支付命令之聲請，亦有違誤。
五、又異議人聲請之支付命令內容為：「債務人（相對人）應連
    帶給付債權人（異議人）615 萬元，及自支付命令送達翌日
    起至清償日止，按年息百分之5計算之利息」，原裁定除駁
    回異議人對於相對人乙○○部分之聲請及對於相對人丙○○
    超出550萬元之聲請，顯有違誤外，甚而就異議人所未聲請
    之部分即超出年息百分之5計算之利息，裁命相對人丙○○
    給付，亦見違誤。
六、按當事人對於司法事務官處理事件所為之處分，得於處分送
    達後10日之不變期間內，以書狀向司法事務官提出異議。司
    法事務官認前項異議有理由時，應另為適當之處分；認異議
    為無理由者，應送請法院裁定之。法院認第1項之異議為有
    理由時，應為適當之裁定；認異議為無理由者，應以裁定駁
    回之，民事訴訟法第240條之4定有明文。查本件係異議人對
    於原裁定即司法事務官所為之處分於不變期間內以書狀提出
    異議，而司法事務官所為駁回本件支付命令之裁定既有上開
    明顯違誤之處，揆諸前揭法文規定，本應由司法事務官另為
    適當之處分，卻逕以異議為無理由而送請法院裁定，本院非
    訟中心就此應一併注意。
七、綜上所述，原裁定以無管轄權為由駁回異議人對於相對人乙
    ○○支付命令之聲請，又以無法證明債權存在為由，駁回異
    議人對於相對人丙○○65萬元債權金額之支付命令聲請，且
    就異議人所未聲請之部分即超出年息百分之5計算之利息誤
    為裁准，顯有違誤。異議意旨指摘原裁定不當，求予廢棄改
    判，洵屬有據。爰由本院將原裁定廢棄，發回本院非訟中心
    另為適法之處理。
八、據上論結，本件聲明異議為有理由，爰依民事訴訟法第240
    條之4 第3 項，裁定如主文。
中    華    民    國    98    年    12    月    9    日
                  台灣宜蘭地方法院民事庭
                      法  官  陳雪玉
正本與原本無異。
如不服本裁定應於裁定送達後10日內提出抗告狀（須附繕本），
並繳納抗告費新臺幣1,000元。
中    華    民    國    98    年    12    月    10    日
                      書記官  詹玉惠


司法院資訊處製作；財團法人民間司法改革基金會備份。
